臺灣高等法院高雄分院刑事判決　　　　　九十年度上易字第九三六號
　　上　訴　人　台灣高雄地方法院檢察署檢察官
　　被　　　告　乙○○
　　選任辯護人　陳里己　律師
　　　　　　　　蔡淑媛
　　　　　　　　吳玉豐
右上訴人因被告詐欺案件，不服臺灣高雄地方法院八十九年度易字第三二九八號中華
民國九十年四月二十七日第一審判決（起訴案號：臺灣高雄地方法院檢察署八十九年
度偵緝字第八八七號），提起上訴，本院判決如左：
      主      文
原判決撤銷。
乙○○意圖為自己不法之所有，以詐術使人將本人之物交付，處有期徒刑壹年陸月。
      事      實
一、乙○○曾有多次詐欺罪前科，於執行完畢後，仍不知安分（尚不構成累犯），其
    於高雄市左營區○○○路七三八號開設慈玄命相，緣丙○○之夫簡茂盛因涉犯
    竊佔案件，於民國（下同）八十七年間經臺灣高等法院判刑確定，甲委請律師聲
    請再審及提起非常上訴中，其夫婦乃為牢獄之災恐難避免而煩憂，適有友人朱員
    以其曾在慈玄命相算命，甚為精準，遂介紹丙○○夫婦於同年十一月七日自桃
    園南下高雄找乙○○為簡茂盛批命，乙○○為簡茂盛批命後，直斷簡茂盛有官司
    纏身，且知丙○○夫婦心中煩惱，認有機可乘，即佯稱：可透過律師接洽審判法
    官，以解決簡茂盛之官司，惟須支付新台幣（下同）一百四十萬元，其中七十萬
    元為前金，事成後再支付七十萬元等語，致丙○○陷於錯誤，先於同年十一月十
    六日下午六時許，南來高雄偕其朋友朱員前往慈玄命相，透過朱員交付二十萬
    元予乙○○；同年月十九日，乙○○又至桃園向丙○○拿取五十萬元，嗣又以承
    辦法官有意見，所送的錢尚不夠，該法官於同年十二月三日要回高雄投票，丙○
    ○夫婦遂又依乙○○所囑，於同年十二月三日五十萬元前來高雄交予乙○○，
    三次合計共交付一百二十萬元，嗣丙○○於同年十二月中旬得知聲請再審已被臺
    灣高等法院駁回，知事有蹊蹺，要求乙○○將款返還，乙○○則虛與尾蛇，旋即
    舉家遷離，丙○○始知被騙。
二、案經丙○○訴由臺灣高雄地方法院檢察署檢察官偵查起訴。
      理      由
一、訊據被告乙○○矢口否認有詐欺之犯行，辯稱：伊與簡茂盛夫婦已認識多年，八
    十七年九月十六日朱員前來伊命相算命後，回去告訴簡茂盛伊在高雄新莊仔路
    開命相，簡茂盛夫婦即來找伊批命，二十萬元是簡茂盛在伊命相向他人簽六
    合彩交付的賭金，此後伊並未向丙○○拿取五十萬元兩次，伊亦未告訴簡茂盛夫
    婦可幫忙接洽法官解決官司之事云云。
二、然查右開事實，迭據告訴人丙○○指訴歷歷，並經證人簡茂盛證述屬實，證人朱
    員於檢察官偵查，原審以迄本院審理時亦均結證稱：確有介紹丙○○夫婦前來高
    雄給被告乙○○算命，乙○○亦有說認識法官，可幫忙擺平官司，八十七年十一
    月十六日，丙○○夫婦又來高雄，由伊陪同在被告之命相內伊見證交付二十萬
    元給被告無訛（見偵字第二二六０號卷第十四頁、偵緝字第０八八七號卷第二一
    頁、原審卷第二五、二八頁及本院九十年七月十三日筆錄）；另證人陳淑念於本
    院審理時亦結證稱：丙○○夫婦有一次前來高雄時，朱員要伊開車接送渠等赴被
    告之命相，伊有聽到被告說可幫忙擺平官司等語（見本院九十年七月十三日筆
    錄），並有被告為簡茂盛算命內載「：：目前官符纏身，剋運占兇」之批命單附
    卷可稽（偵字第二二六０號卷第十六頁），而簡茂盛確因涉犯竊佔案，經臺灣高
    等法院於八十七年九月十日判刑確定，乃於同年九月三十日具狀分別向臺灣高等
    法院聲請再審及向最高檢察署聲請提起非常上訴，嗣該聲請再審案，經臺灣高等
    法院以八十七年聲再字第七０九號於同年十一月六日予以駁回，同年十一月十八
    日送達委任律師紀鎮南，非常上訴案則經最高法院於八十八年一月十四日予以駁
    回，此經本院向臺灣高等法院調閱該再審案查明，及經最高法院於九十年十一月
    八日以（九０）台刑八字第三五五九九號函復本院明確，有該函交附卷可查，足
    見告訴人丙○○所述當時因其夫簡茂盛有案在法院，甚為憂心，乃經朱員介紹，
    往找被告批命，請求指示迷津等語，應屬可信，丙○○夫婦於八十七年十一月十
    六日及十二月三日前來高雄，分別係搭乘統聯客運汽車或自強號火車，均留有票
    根，亦有票根影本附卷足憑（見原審卷第五一－五三頁），而證人朱員除經其親
    手交給被告二十萬元外，八十七年十一月十九日丙○○再交付被告五十萬元後，
    即曾打電話向其告知之情，亦經朱員證述明確，再丙○○於八十七年十一月十六
    日、十九日，十二月三日交付被告之二十萬元、五十萬元，而五十萬元係其從華
    信銀行、桃園市信用合作社及簡茂盛經營之茂盛汽車貨運股份有限公司在新竹企
    銀之帳戶領出支應，除據丙○○陳明外，並有其提出之存摺明細影本可參（見偵
    字第二一六０號卷第三、四頁及九十一年三月一日提出之補充告訴理由狀），是
    告訴人丙○○之指訴，尚非無憑，應堪採信。
三、被告雖辯稱伊與簡茂盛夫婦已認識多年，二十萬元是簡茂盛在伊命相簽六合彩
    交付之賭金云云，惟為簡茂盛、丙○○夫婦所堅決否認，供稱渠等原並不認識被
    告，係經朱員之介紹，始於八十七年十一月七日第一次前來高雄找被告算命，亦
    未曾向被告簽賭六合彩，僅八十七年十一月十六日伊交付二十萬元給被告那次，
    因被告相命內有在簽賭六合彩，朱員乃參與簽賭，簡茂盛亦插花於朱員之簽賭
    上，僅數千元，亦僅此一次而已，伊等家住桃園，安有可能遠從桃園親自南下高
    雄簽賭等語（見偵緝字第０八八七號卷第二十頁、原審卷第四四頁，核與證人朱
    員於本院證述簡茂盛夫婦係經伊介紹始至被告之命相算命，之前不可能認識被
    告，因人是伊帶過去的，如認識他們應該很熟悉，伊在被告之命相確有簽賭六
    萬元，簡茂盛參加在份上十分之一，即六千元等語相符（見本院九十年六月二十
    九日筆錄），告訴人係於八十七年十二月間，得知其夫簡茂盛之竊佔案件聲請再
    審案已遭駁回，始知受騙，乃向被告催討其交付之款項，被告答允三日內返還，
    惟屆期即避不見面，嗣並舉家遷移不知去向，此經告訴人丙○○向檢察官提出告
    訴時於告訴狀敘述綦詳，被告經檢察官依址傳喚無著，下令通緝，始於八十九年
    五月二十八日緝獲，此有通緝書在卷足考，被告果未詐騙錢財，何須舉家遷移？
    又被告於為警緝獲後，檢察官偵查時係稱：「我與簡茂盛因簽六合彩有是非」、
    「簡茂盛有來算命，是朱員介紹他來算命：：：另簽六合彩部分他有欠我五十幾
    萬元」（見偵緝字第０八八七號卷第十三頁），繼又稱：「是簡茂盛邀我簽大家
    樂的，簡是拿二十萬元來簽賭」（同上卷第二十一頁），嗣於原審審理中，於其
    所提之聲請狀敘稱：八十年初即與簡茂盛認識，迄八十六年間仍有往來，彼此間
    亦常有金錢往來，伊對於簡某每次簽賭皆有記錄，更有其親自簽賭號碼可證等語
    （見原審卷第三七頁），旋又於原審審理時供稱：告訴人於（八十七年）十一月
    十七日、十一月十九日、十二月一日、十二月三日都有來簽六合彩，八十七年十
    一月十二日所拿二十萬是要託人簽六合彩，十一月十九日我去告訴人宅，是告訴
    人請我去安神位，：：：然後跟著我下高雄，又再簽牌等語（見原審卷第四二頁
    ），後又於其提出聲請狀敘稱於簡茂盛與八十二年間即已認識（原審卷第九七頁
    ），嗣又供稱：「他們真的是來簽牌的，第一次拿一百二十萬元來簽牌，二十萬
    元是八十七年十一月七日放二十萬元在桌上要簽牌的，十二月三日是來領錢：：
    」等語（見原審卷第一０七頁），綜合被告先後所供，其何時認識簡茂盛夫婦，
    簽六合彩之次數，金額、日期等等，每次均不相同，且差異極大，所供是否真實
    ，殊有可疑，被告所舉證人黃敏隆，於原審審理時雖證稱簡茂盛有在被告處簽六
    合彩之情事，然黃敏隆經原審訊以：「當場有誰？」係證稱：「是丙○○之夫（
    即簡茂盛）當場交錢給我，將錢放在桌上十幾萬，要我幫他簽六合彩的」，訊以
    ：「跟誰簽？」，復證稱：「跟阿桃簽的，乙○○也跟阿桃簽牌」，惟同庭原審
    訊問被告：「當天十一月七日黃敏隆是否在場？」被告則稱：「交錢時黃敏隆還
    沒來，十分鐘以後才來，就委託黃敏隆點收錢十幾萬，不知跟誰簽，有中，委
    託他簽三、四次」等語（見原審卷第八四、八五頁），由上可見證人黃敏隆係證
    稱其係親見簡茂盛交錢，且被告乙○○亦拜其跟「阿桃」簽牌，然被告卻供稱交
    錢時黃敏隆還沒來，十分鐘以後才來，且不知跟誰簽，二人證詞明顯矛盾；另證
    人林平喜經原審訊以：「認識丙○○？」係證稱：「八十二年看過簡茂盛跟乙○
    ○一起進出，在八十二年左右在仁武大灣看過，在乙○○的家，乙○○介紹簡茂
    盛說他是做通運行的，所以印象深刻，八十六年在博愛路甲天下餐廳，我跟乙○
    ○打聲招呼就走了」等語（見原審卷第八四頁），惟關於被告乙○○辯稱在八十
    年初即與簡茂盛認識乙節，既非實在，則林平喜上開證詞亦顯屬不實，證人蔡武
    忠於本院審理時，經訊以：「你認識在坐的告訴人、證人等？」係證稱：「：：
    我只知道他們有拿二十萬元放在桌上，黃敏隆說知道什地方可以簽，他就拿二十
    萬元簽了」，再訊以：「告訴人有無同意黃敏隆拿去簽？」，復證稱：「他們有
    同意簽，錢是告訴人拿來的，簽是他們（按指告訴人配偶簡茂盛與被告乙○○）
    合夥的」（見本院九十年七月十三日筆錄），惟其所供二十萬元又與前開證人黃
    敏隆及被告所供是十幾萬元云云不符，益證告訴人丙○○於八十七年十一月十六
    日確有交付二十萬元予被告，且並非用於簽賭六合彩，該等證人所供，應屬臨訟
    勾串虛偽之證述，應不足取；況被告提出之所謂簡茂盛簽賭六合彩之簽單上數字
    ，批命單上簡茂盛所寫之數字筆跡，經本院連同簡茂盛親筆書寫之電話簿上字跡
    ，送請內政部警政署刑事警察局鑑定結果，該六合彩簽單，並非簡茂盛筆跡，業
    據該刑事警察局函復本院明確，有該局九十年八月七日刑鑑字第一七七號鑑驗通
    知書附卷可參，足見被告所供簡茂盛係來高雄簽賭六合彩云云，應屬虛構，則被
    告所舉另一證人蔡德明於原審證稱：在乙○○處見過簡茂盛簽六合彩好幾次等語
    （原審卷第一三五頁），亦不可信。
四、被告雖又以依本院調閱之簡茂盛聲請再審案卷資料，以該再審案係於八十七年十
    一月六日即經臺灣高等法院駁回，告訴人與其夫簡茂盛必早知此情，實不可能於
    同年十一月十六日、十九日、十二月三日交付款項給伊置辯，惟據告訴人丙○○
    陳稱：臺灣高等法院駁回聲請案之裁定，係送達給委任律師紀鎮南，再由紀鎮南
    律師事務所轉寄簡茂盛之通運公司，因伊女兒簡文琪收受信件後，與其他信件一
    起收下，忘記即時交與，直至同年十二月中旬始告訴伊有此信件，此時伊才知情
    ，伊先後三次交付被告款項時確尚不知再審案已被駁回等語。而告訴人之女簡又
    琪於本院審理時亦到庭證稱該紀鎮南律師事務所寄來之信件，伊確在八十七年十
    二月中旬始交給伊父母屬實（見本院九十一年二月一日筆錄），本院核閱該再審
    案卷，臺灣高等法院於八十七年十一月六日裁定後，係於同年十一月十八日送達
    予台北市紀鎮南律師事務所所在之東方大樓由管理員徐德華收受，有送達回證可
    稽，則再經由紀鎮南律師事務所將該駁回再審裁定轉寄達簡茂盛之公司，亦必在
    數天之後，且信件既非由告訴人夫婦親自收受，因女兒一時忘記而遲延告知，衡
    之常情，非無可能，告訴人供稱其係於八十七年十二月中旬方知此情云云，應堪
    採信，被告不能執此而為其有利之證明。
五、綜上所述，被告罪證已甚明確，所辯要係卸責之詞，不足採信，其犯行洵堪認定
    。
六、核被告所為，係犯刑法第三百三十九條第一項之詐欺取財罪，其先後三次向告訴
    人收取款項，係一詐欺犯行之數個接續行為，應僅論以單純一罪，原審未予詳求
    ，遽予逾知被告無罪，尚有未洽，檢察官上訴指摘原判決諭知被告無罪為不當，
    非無理由，應由本院將原判決撤銷，審酌被告素行不佳，因得知告訴人為其夫簡
    茂盛之官司煩憂，竟佯稱與法官熟識藉機詐騙錢財，損害司法信譽，犯後猶拒不
    將所收受之款項返還，且飾詞狡辯，態度不佳等情狀，爰予科處有期徒刑壹年陸
    月。
據上論結，應依刑事訴訟法第三百六十九條第一項前段、第三百六十四條、第二百九
十九條第一項前段、刑法第三百三十九條第一項、罰金罰鍰提高標準條例第一條前段
，判決如主文。
本案經檢察官董明甲到庭執行職務。
中    華    民    國        九十一      年      三      月      五      日
                              臺灣高等法院高雄分院刑事第四庭
                                  審判長法官  蕭權閔
                                        法官  李嘉興
                                        法官  陳吉雄
右甲本證明與原本無異。
不得上訴。
                                      書記官  沈有進
中    華    民    國        九十一      年      三      月      七      日
附錄：本判決論罪科刑法條：
刑法第三百三十九條第一項
意圖為自己或第三人不法之所有，以詐術使人將本人或第三人之物交付者，處五年以
下有期徒刑、拘役或科或併科一千元以下罰金。
                                                   ＫＨ
